【裁判字號】    99,裁,2687
【裁判日期】    991104
【裁判案由】    有關教育事務
【裁判全文】
最  高  行  政  法  院  裁  定
                                      99年度裁字第2687號
聲  請  人  甲○○
上列聲請人因與相對人教育部間有關教育事務事件，對於中華民
國99年3月11日本院99年度裁字第566號裁定，聲請再審，本院裁
定如下：
    主  文
再審之聲請駁回。
再審訴訟費用由聲請人負擔。
    理  由
一、按對於終審法院之裁定有所不服，除合於法定再審原因得聲
    請再審外，不容以其他之方法聲明不服，故不服終審法院之
    裁定而未以聲請再審之程序為之者，仍應視其為再審之聲請
    ，而依聲請再審程序調查裁判。本件聲請人提出再審起訴狀
    對於本院確定裁定聲明不服，依上說明，仍應視其為再審之
    聲請，而依聲請再審程序調查裁判。次按當事人對於本院所
    為裁定聲請再審，必須原確定裁定有行政訴訟法第273條規
    定之情形者，始得為之。而該條第1項第1款所謂「適用法規
    顯有錯誤者」，係指原裁判所適用之法規與該案應適用之法
    規相違背，或與解釋判例有所牴觸者而言，至於法律上見解
    之歧異，聲請人對之縱有爭執，要難謂為適用法規錯誤，而
    據為再審之理由，本院62年判字第610號著有判例。
二、本件聲請人因與相對人教育部間有關教育事務事件，提起行
    政訴訟，經臺北高等行政法院民國95年度訴字第4493號判決
    駁回，聲請人不服，提起上訴，經本院98年度判字第1355號
    判決（下稱原確定判決）駁回。聲請人對於原確定判決本於
    行政訴訟法第273條第1項第1款事由，提起再審之訴，本院
    因認其未敘明原確定判決究有如何合於該條款規定之具體情
    事，難謂其已依行政訴訟法第277條第1項第4款之規定表明
    再審理由，其再審之訴為不合法，而以99年度裁字第566號
    裁定（下稱原確定裁定）駁回。聲請人不服，對於原確定裁
    定本於行政訴訟法第273條第1項第1款事由，聲請再審。其
    聲請意旨略以：原確定裁定既已記載，聲請人提起再審之訴
    業已主張原確定判決據以認定聲請人有偽造文書犯行之最高
    法院97年度台上字第4397號刑事判決係於97年9月17日（按
    ，應係11日）判決，係在臺北高等行政法院言詞辯論期日（
    按，為96年11月1日）之後，原確定判決未告知聲請人為辯
    論，有違行政訴訟法第141條第1項規定。又原確定判決認為
    利害關係人迴避之認定，應以有無參與迴避議案之討論及表
    決為準，違背行政程序法第32條第1項第4款規定及改制前本
    院75年判字第2469號判例等語，顯然聲請人業已說明原確定
    判決有如何適用法規顯有錯誤之再審理由，惟原確定裁定竟
    謂聲請人對於原確定判決究有如何合於行政訴訟法第273條
    第1項第1款規定之具體情事，未予敘明，其再審之訴為不合
    法云云，顯有行政訴訟法第273條第1項第1款適用法規顯有
    錯誤之違法等詞。
三、惟查，原確定裁定就聲請人提起再審之訴所主張之再審理由
    無非說明其對於原確定判決、原處分或訴願決定不服之理由
    ，而未敘明原確定判決究有如何合於行政訴訟法第273條第1
    項第1款規定之具體情事，難謂已依該條款之規定合法表明
    再審理由，其再審之訴為不合法，乃裁定駁回其再審之訴等
    情，業已論述甚明，並無原確定裁定所適用之法規與該案應
    適用之法規相違背，或與解釋判例有所牴觸之情事。聲請人
    主張其已於再審起訴狀中具體表明原確定判決有如何適用法
    規顯有錯誤之再審理由云云，無非係其法律上見解之歧異，
    依首揭規定及判例意旨，尚與所謂「適用法規顯有錯誤者」
    有間，聲請人據為本件再審之聲請，顯無再審理由，應予駁
    回。
四、據上論結，本件聲請為無理由。依行政訴訟法第283條、第
    278條第2項、第104條、民事訴訟法第95條、第78條，裁定
    如主文。
中    華    民    國    99    年    11    月    4     日
                    最高行政法院第四庭
                        審判長法官  劉  鑫  楨
                              法官  張  瓊  文
                              法官  陳  鴻  斌
                              法官  吳  慧  娟
                              法官  林  金  本

以  上  正  本  證  明  與  原  本  無  異
中    華    民    國    99    年    11    月    5     日
                              書記官  莊  俊  亨

司法院資訊處製作；財團法人民間司法改革基金會備份。
